【裁判字號】    90,上訴,1010
【裁判日期】    900522
【裁判案由】    違反毒品危害防制條例
【裁判全文】
臺灣高等法院高雄分院刑事判決                    九十年度上訴字第一一號
    上訴人即被告  甲○○
                          住高.
                          居高.
                          （現在臺灣屏東戒治所強制戒治中）
                          身分.
右上訴人因違反毒品危害防制條例案件，不服臺灣高雄地方法院九十年度訴字第六二
四號中華民國九十年五月二十二日第一審判決（起訴案號：臺灣高雄地方法院檢察署
九十年度毒偵緝字第九一號、九十年度毒偵第八六九號），提起上訴，本院判決如左
：
    主  文
原判決撤銷。
甲○○施用第一級毒品，處有期徒刑壹年貳月，扣案之摻有海洛因香菸壹支沒收銷燬
之；又連續施用第二級毒品，累犯，處有期徒刑拾月。應執行有期徒刑壹年拾月，扣
案之摻有海洛因香菸壹支沒收銷燬之。
    事  實
一、甲○○有竊盜、違反麻醉藥品管理條例案件、違反肅清煙毒條例案件，並於民國
    八十三年間，因違反麻醉藥品管理條例，經臺灣高雄地方法院以八十三年易字第
    四二九四號判處有期徒刑七月，經上訴後，由本院於八十四年一月二十七日以八
    十四年上易字第一三九號駁回上訴確定，並於八十五年一月十三日執行完畢；又
    於八十六年間，因違反肅清煙毒條例，由臺灣高雄地方法院以八十六年訴字第二
    三三二號判處有期徒刑八月及有期徒刑三年二月，應執行有期徒刑三年八月，於
    八十七年一月十三日送監執行，而於八十八年十二月假釋並付保護管束，應於九
    十年九月二十五日假釋期滿。另於八十七年間，因施用第二級毒品，經臺灣高雄
    地方法院以八十七年毒聲字第二九一七號裁定送勒戒處所觀察、勒戒後，認無繼
    續施用毒品之傾向，而於八十七年十二月十七日由台灣高雄地方法院檢察署依毒
    品危害防制條例第二十條第二項規定，以八十七年偵字第四六一號處分不起訴確
    定。詎甲○○竟仍基於施用第二級毒品安非他命之概括犯意，先於八十九年六月
    二十日十九時至二十時間，在高雄市小港機場對面中山公園內之公共廁所內施用
    第二級毒品安非他命一次，並於翌日即六月二十一日二十一時許，在高雄市○○
    區○○街旁因形跡可疑，為警採尿送驗後，發現其有施用第二級毒品安非他命行
    為；嗣其又於九十年二月八日十九時、二十時許，在高雄市小港區搭乘車號ＺＣ
    —二五六號營業自小客車前，施用安非他命一次。復另行起意，於該計程車內，
    將第一級毒品海洛因摻於香菸內施用，於行經岡山收費站時，為警臨檢而查獲，
    並扣得摻有海洛因之香菸壹支（半截）。甲○○經移送高雄地方法院檢察署檢察
    官向臺灣高雄地方法院聲請觀察勒戒，由該院以八十九年毒聲字第六六四五號裁
    定送勒戒處所觀察、勒戒結果認有繼續施用毒品傾向，而以八十九年毒聲字第一
    三四三號裁定戒治處所戒治。
二、案經高雄市政府警察局小港分局及內政部警政署國道公路警察局第五警察隊報請
    臺灣高雄地方法院檢察署檢察官偵查起訴。
    理  由
一、右開犯罪事實，業經被告甲○○自承不諱，並有香菸一支（半截）扣案可佐，且
    將扣案之半截香菸送請鑑定結果呈嗎啡陽性反應，有高雄醫學大學附設中和紀念
    醫院出具之檢驗報告一紙在卷足稽（報告編號：九００三—三二七號，見原審卷
    第三十二頁）；而被告於二次被查獲時為警所採尿液，經送驗結果，其第一次查
    獲所採尿液有甲基安非他命陽性反應，第二次查獲所採尿液則有甲基安非他命及
    嗎啡之陽性反應，此分別有高雄市立凱旋醫院於八十九年六月三十日出具之煙毒
    尿液檢驗成績書一紙（檢驗號碼：高市凱醫檢字第００六七六號，見高雄市政府
    警察局小港分局卷）及高雄縣衛生局九十年二月十九日出具之九十煙檢字第三二
    六至三三一號之煙毒尿液檢驗成績書（見原審卷第二十一頁）各一紙在卷可憑。
    又海洛因施用入人體後水解還原成嗎啡，再循嗎啡之代謝方式排體外，亦據行政
    院衛生署藥物食品檢驗局七十三藥檢壹字第○三○二二一號函說明綦詳。是被告
    確有施有第一級及第二級毒品行為可以認定。又被告前因施用毒品案件，經原審
    法院裁定送觀察、勒戒後，認無繼續施用毒品之傾向，由臺灣高雄地方法院檢察
    署檢察官於八十七年十二月十七日以八十七年度偵字第四六一號不起訴處分確定
    ，有不起訴處分書一紙（見八九毒偵五三七四號卷第十五頁）及臺灣高雄地方法
    院檢察署刑案資料查註紀錄表一份在卷足憑。其於五年後再犯毒品危害防制條例
    第十條之罪，經裁定送觀察勒戒，認有繼續施用毒品傾向，有原審法院九十年度
    毒聲字第一三四三號裁定（見原審卷第四一頁）及臺灣高雄看守所附設勒戒處所
    於九十年二月十九日以高所坤戒勒字第０四七六號函所檢送有繼續施用毒品傾向
    證明書一份附卷可參（見九十毒偵緝第九一號卷第十七頁），本件事證明確，被
    告犯行洵堪認定。
二、按海洛因係毒品危害防制條例第二條第二項第一款所稱第一級毒品，安非他命則
    係同條例第二條第二項第二款所稱之第二級毒品，是核被告施第一級毒品及第二
    級毒品行為，分別係犯毒品危害防制條例第十條第一項之施用第一級毒品罪及同
    條例第十條第二項之施用第二級毒品罪。被告前揭施用第一級、第二級毒品前之
    持有第一級、第二級毒品行為，應均為施用之高度行為所吸收，不另論罪。其先
    後多次施用安非他命犯行，時間緊接，犯罪構成要件相同，顯係基於概括犯意為
    之，為連續犯，依刑法第五十六條規定，以一罪論，並加重其刑。其九十年二月
    八日施用第二級毒品部分雖未據起訴，惟與起訴部分分具有連續犯之裁判上一罪
    關係，自為起訴效力所及，應併予審理。又其所犯上開施用第一級毒品及第二級
    毒品二罪間，犯意各別，行為互殊，所犯罪名不同，則應分論併罰。被告前於八
    十三年間因違反麻醉藥品管理條例案件，經原審法院以八十三年易字第四二九四
    號判處有期徒刑七月，經上訴後由本院於八十四年一月二十七日以八十四年上易
    自第一三九號駁回上訴確定，並於八十五年一月十三日執行完畢之事實，有台灣
    高等法院被告全國前案紀錄表一份在卷可按，其於五年內再犯本件最重本刑為有
    期徒刑以上刑之施用第二級毒品罪，為累犯，應依刑法第四十七條之規定加重其
    刑（其施用第一級毒品罪部分，則已逾五年而不成立累犯）。
三、原審予以論罪科刑，固非無見，惟(一)本件被告施用第一級毒品罪部分，因已在前
    案執行完畢五年以後，並不成立累犯，原審認係累犯；(二)被告施用第二級毒品部
    分，檢察官僅就八十九年六月二十日之施用行為起訴，至於九十年二月八日部分
    則未起訴，原審依被告之自白及尿液檢結果，就九十年二月八日之施用第二級毒
    品予以論罪，惟未敘明何以為起訴效力所及，均有未洽，被告上訴意旨認原判決
    量刑過重，雖無理由，惟原判決既有可議之處，應由本院予以撤銷改判。爰審酌
    被告僅具國中畢業之智識程度，施用毒品之次數、種類、所生身心之危害，及近
    數年間除其個人濫用禁制藥物之外，尚乏其他重大劣行，其經依法執行強制戒治
    後，在本院審理中坦承犯行之態度尚可，量處如主文所示之刑，並定應執行刑。
四、扣案之摻有海洛因之香菸壹支(半截)為查獲之毒品，應予沒收銷燬之。
據上論結，應依刑事訴訟法第三百六十九條第一項前段、第三百六十四條、第二百九
十九條第一項前段，毒品危害防制條例第十條第一項、第二項、第十八條第一項前段
，刑法第十一條前段、第五十六條、第五十一條第五款、第四十七條，判決如主文。
本案經檢察官沈紹嘉到庭執行職務。
中      華      民      國    九十      年      八      月      七    日
                              臺灣高等法院高雄分院刑事第七庭
                                  審判長法官
                                        法官
                                        法官
施用第一級毒品部分得上訴，施用第二級毒品部分不得上訴。
附錄：本判決論罪科刑法條：
毒品危害防制條例第十條：
施用第一級毒品者，處六月以上五年以下有期徒刑。
施用第二級毒品者，處三年以下有期徒刑。


司法院資訊處製作；財團法人民間司法改革基金會備份。
